【裁判字號】    89,易,1711
【裁判日期】    900627
【裁判案由】    詐欺
【裁判全文】
臺灣臺中地方法院刑事判決                        八十九年度易字第一七一一號
    公  訴  人  臺灣臺中地方法院檢察署檢察官
    被      告  甲○○
右列被告因詐欺案件，經檢察官提起公訴（八十八年度偵字第一七二七九號)，本院
判決如左：
    主  文
甲○○無罪。
    理  由
一、公訴意旨略以：被告甲○○（公訴人誤繕為陳忠信）與丁○○（所涉詐欺案件，
    業經本院另案判決無罪）、「何仕昌」共同意圖為自己不法之所有，基於概括之
    犯意，先由被告以「其在工廠上班需開立帳戶供薪水轉帳之用，惟伊身分證遺失
    ，無法辦理開戶」等語為詞，央求不知情之丙○○（業經不起訴處分確定）一同
    前往臺中國光郵局開立局號000000－0號，帳號000000－0號帳戶
    ，借予被告使用，再由丁○○申設00－0000000號電話使用，並在報紙
    上刊登貸款之廣告，使被害人乙○○因急需用錢新臺幣（下同）七十萬元，見報
    紙後打電話與「何仕昌」接洽借款事宜，「何仕昌」向被害人乙○○表示須先繳
    納手續費始能辦理貸款，致使被害人乙○○，因而陷於錯誤先後匯款十四萬五千
    元，至前開丙○○名義郵局帳戶內，被告甲○○等人詐騙得手後即逃逸無蹤，被
    害人乙○○因遲遲未有貸款消息，始知受騙。因認被告共同涉犯刑法第三百三十
    九條第一項之詐欺取財罪嫌云云。
二、按犯罪事實應依證據認定之，無證據不得推定其犯罪事實。又不能證明被告犯罪
    者，應諭知無罪之判決，刑事訴訟法第一百五十四條、第三百零一條第一條分別
    定有明文。而認定不利於被告之事實，須依積極證據，苟積極證據不足為不利於
    被告事實之認定時，即應為有利於被告之認定，更不必有何有利之證據，最高法
    院三十年上字第八一六號判例著有明文。再認定犯罪事實應依證據，為刑事訴訟
    法所明定，故被告否認犯罪事實所持之辯解，縱屬不能成立，仍非有積極證據足
    以證明其犯罪行為，不能遽為有罪之認定，此最高法院三十年上字第一八三一號
    亦著有判例。次按刑法第三百三十九條第一項詐欺罪之成立，以意圖為自己或第
    三人不法所有，以詐術使人將本人或第三人之物交付為要件。所謂以詐術使人交
    付，必須被詐欺人因其詐術而陷於錯誤，若其所用方法，不能認為詐術，亦不致
    使人陷於錯誤，即不構成該罪；又按犯罪事實之認定，應憑真實之證據，倘證據
    是否真實尚欠明顯，自難以擬制推測之方法，為其判斷之基礎，最高法院四十六
    年台上字第二六○號判例、五十三年台上字第六五六號判例著有明文。
三、本件公訴人認被告甲○○共犯有詐欺取財之罪嫌，無非係以上開事實，業據被害
    人乙○○指訴綦詳，並據證人丙○○證述無訛，且有郵政存簿儲金立帳申請書、
    郵政國內匯款執據、報紙廣告等附卷可稽，為其論據。訊據被告甲○○雖自承有
    將證人丙○○上開郵局帳戶供真實姓名年籍不詳綽號「小胖」之成年男子（約三
    十歲）使用，惟堅決否認有何詐欺取財之犯行，辯稱：丁○○、「何仕昌」伊都
    不認識，而當初跟丙○○借證件開戶，目的是要給友人綽號「小胖」的，經營六
    合彩之用，伊不曉得說後來會被人家拿去詐騙貸款的手續費，另伊有拿一萬元給
    丙○○，錢是「小胖」交給伊後，再由伊交付給丙○○的，伊並無參與詐騙行為
    ，也不知道會被拿去詐騙貸款的手續費等語。
四、本院查：訊據證人即同案共犯丁○○於本院審理時到庭結證稱：「（問：在庭被
    告是否認識？）不認識。沒見過面，也不認識何仕昌」、「（問：對本院九十年
    度易字第九０二號判決所指陳姓男子為何人？）我並不認識，有兩個人打電話來
    跟我聯絡，一個是姓陳，一個是綽號阿華，他們來租電話轉接，目的是要做六合
    彩、股票，我不知道他們要做違法行為」等語（詳見本院九十年六月二十日審判
    筆錄），足認被告上開所辯伊與證人丁○○互不認識，及當初跟丙○○借證件開
    戶，目的是要給友人綽號「小胖」的，經營六合彩之用乙節，應可採信。又被害
    人乙○○於警訊時亦僅提到是「何仕昌（譯音）」與其洽談貸款事宜（詳見警訊
    筆錄第六面第八行），並無指認有與被告有任何之接觸，參以證人丁○○上開所
    證亦僅有陳姓及綽號阿華之男子與其聯絡，則尚難僅據被害人有將款項匯入被告
    經手之證人丙○○之郵局帳戶，即率認被告共同涉有施用詐術詐騙手續費之詐欺
    取財犯行；另本案復查無任何其他積極證據足認被告事先知悉，該綽號「小胖」
    的友人會將其所提供丙○○之郵局帳戶供作詐騙貸款的手續費之用，是以被告上
    開所辯，尚堪採信。此外，復查無其他積極證據足資證明被告有何共犯詐欺取財
    之犯行，不能證明被告犯罪，揆諸首揭說明，自應諭知被告為無罪之判決，以免
    冤抑。
據上論斷，應依刑事訴訟法第三百零一條第一項，判決如主文。
本案經檢察官徐錫祥到庭執行職務。
中      華      民      國      九十    年      六      月    二十七    日
                                    臺灣臺中地方法院刑事第四庭
                                        法  官  許  旭  聖
右正本證明與原本無異。
如不服本判決，應於送達後十日內向本院提出上訴狀（須附繕本），上訴於
臺灣高等法院臺中分院。
                                        書記官
中      華      民      國      九十    年      六      月    二十七    日


司法院資訊處製作；財團法人民間司法改革基金會備份。
